【裁判字號】    99,家訴,17
【裁判日期】    990609
【裁判案由】    撤銷死亡宣告
【裁判全文】
臺灣基隆地方法院民事判決              99年度家訴字第17號
原      告  乙○○
被      告  甲○○
上列當事人間請求撤銷死亡宣告事件，本院於民國99年6月2日言
詞辯論終結，判決如下：
    主      文
本院於民國八十七年四月二十一日以八十七年度亡字第八號判決
所為宣告甲○○（男，民國○○年○月○○日生、身分證統一編號：Ｚ
000000000號，原設籍基隆市○○街6巷15號）於中華民國八十二
年七月二十日下午十二時死亡之判決，應予撤銷。
訴訟費用由被告負擔。
    事實及理由
一、原告主張略以：被告於民國75年間離家後，多年未與家人聯
    絡，被告長女陳麗娟誤以為被告失蹤，遂依法聲請本院宣告
    被告死亡，經本院於87年4月21日以87年度亡字第8號判決宣
    告甲○○於中華民國82年7 月20日下午12時死亡。嗣後原告
    因故知悉被告目前尚生存，爰依民事訴訟法第635 條規定，
    提起本件訴訟，請求撤銷本院上開死亡宣告之判決等語。
二、被告則以75年間不知何故而離家出走，之後因頭暈暈的，也
    不知道要怎麼回家，被告的家人可能有找尋，但均未尋獲。
    直到99年1月14日因被告在臺北縣三重市發生車禍，前往警
    局製作筆錄時，才知道已被法院宣告死亡等語。
三、按撤銷死亡宣告之訴，檢察官或有法律上利害關係之人，得
    提起之，第551 條第2 項所定之聲請人死亡者，得以其他有
    法律上利害關係之人為被告；撤銷死亡宣告之訴，除準用第
    551條第2項之規定外，如受死亡宣告人尚生存或確定死亡之
    時不當者，亦得提起之，民事訴訟法第635條及第636條，分
    別定有明文。本件被告甲○○因上開死亡宣告之判決，使其
    以住所為中心之私法關係趨於消滅，則是否撤銷上開死亡宣
    告之判決，對被告顯有法律上之利害關係，則依前揭法條規
    定意旨，原告以甲○○為被告，並以受死亡宣告人尚生存為
    由，提起本件訴訟，於法亦無不合，先予敘明。
四、經查，原告主張被告於75年間離家失蹤後，生死不明，由被
    告長女陳麗娟向本院聲請宣告甲○○死亡，經本院於87年4
    月21 日以87年度亡字第8號判決宣告甲○○於82年7月20日
    下午12時死亡等事實，業據其提出被告口卡片、失蹤人口系
    統--資料報表、本院87年度亡字第8號民事判決影本、被告
    戶籍謄本等為證，並經本院依職權調閱87年度亡字第8號死
    亡宣告事件卷宗查明無訛，是被告前經本院宣告死亡乙情，
    堪以認定。
五、次查，原告主張被告仍存活未亡之事實，業據其提出被告現
    生存照片4張為證，並經被告本人到庭陳明在卷（見本院99
    年6月2日言詞辯論筆錄）；且經本院依職權函詢臺北縣政府
    警察局就被告尋獲情形說明，經臺北縣政府警察局以99年3
    月25日北縣警戶字第0990043515號函覆被告甲○○尋獲情形
    「本局於99年1月26日接獲臺北市立聯合醫院函請協尋不詳
    病患身分確認，經由戶役政電子閘門、失蹤人口系統比對，
    個案於82年7月20日被宣告死亡，案經聯繫其長女陳麗娟確
    認及個案至本科與口卡片比對，確實為甲○○」乙情，有臺
    北縣政府警察局99年2月4日北縣警戶字第0990015703號函、
    失蹤人口系統--資料報表、被告口卡片、臺北市立聯合醫院
    99 年1月26日北市醫和字第09930810800號函、臺北縣政府
    消防局救護紀錄表、被告現生存照片4張及臺北縣政府警察
    局三重分局道路交通事故調查卷宗相關資料1份在卷足憑，
    經核相符，自堪信原告上開主張為真實，是被告實際尚生存
    之事實，應堪認定。故被告既尚生存，其前經本院以87年度
    亡字第8號民事判決宣告其已死亡，即與客觀事實顯有不符
    ，從而原告訴請撤銷本院所為前揭死亡宣告之判決，核無不
    合，應予准許。
六、據上論結，本件原告之訴為有理由，依民事訴訟法第78條，
    判決如主文。
中    華    民    國    99    年    6     月    9     日
                家事法庭法  官  林玉珮
以上正本係照原本作成
如對本判決上訴，須於判決送達後廿日內向本院提出上訴狀
中    華    民    國    99    年    6     月    9     日
                        書記官  張萱玲

司法院資訊處製作；財團法人民間司法改革基金會備份。
